臺灣高等法院高雄分院民事裁定　　　　　110年度抗字第298號
抗　告　人　葉淑華　

相　對　人　阮勝冠　
上列當事人間給付扶養費強制執行聲明異議事件，抗告人對於中
華民國110 年8 月30日臺灣屏東地方法院110 年度執事聲字第22
號裁定提起抗告，本院裁定如下：
    主  文
抗告駁回。
抗告程序費用由抗告人負擔。  
    理  由
一、抗告意旨略以：伊與相對人於民國106 年1 月24日在臺灣高
    雄少年及家事法院105 年度家調字第1848號離婚等事件及10
    6 年度家調字第169 號夫妻剩餘財產分配事件成立調解程序
    筆錄（下稱系爭筆錄），因相對人未依系爭筆錄給付雙方所
    生子女即第三人○○○自109 年12月至110 年6 月之7 個月
    扶費費新臺幣（下同）35,000元，伊乃執系爭筆錄為執行名
    義，聲請原法院執行處（下稱執行法院）以109 年度司執字
    第61494 號強制執行事件（下稱系爭執行事件），對相對人
    之財產為強制執行。而系爭筆錄調解條款第3 項記載相對人
    對○○○之扶養費給付義務，係以給付至○○○「滿22歲之
    當月或大學畢業之當月」止，當時所以為此約定，係因○○
    ○仍就讀高中，為使其安心讀完大學，始約定至其「大學畢
    業之當月」止。則○○○雖於109 年11月1 日已年滿22歲，
    惟迄110 年6 月間始大學畢業，基於受扶養子女之利益，給
    付期間終止日應以在後者為準。惟執行法院司法事務官及原
    裁定均依形式上審查，逕認給付扶養費期間已於109 年11月
    終止，裁定駁回強制執行之聲請（下稱原處分）及駁回異議
    ，顯有違誤，爰提起抗告，請求廢棄原裁定等語。
二、按強制執行應依執行名義為之，強制執行法第4 條定有明文
    。基此，強制執行事件之當事人，依執行名義之記載定之；
    應為如何之執行，則依執行名義之內容定之。又執行法院對
    執行名義僅有形式審查權，關於當事人實體上權利義務之爭
    執，並無審認判斷之權；執行法院經形式審查結果，認執行
    名義為合法有效，即應依該執行名義所載內容及聲請執行之
    範圍為強制執行（最高法院106 年度台抗字第73號、107 年
    度台抗字第410 號裁定意旨參照）。
三、經查：系爭筆錄調解條款第3 項記載：「相對人甲○○應自
    民國106 年2 月份起，至兩造所生未成年子女○○○滿22歲
    之當月或大學畢業之當月止，於每月10日前，按月給付聲請
    人（即抗告人）關於未成年子女○○○之扶養費5,000 元」
    等語，而非如系爭筆錄調解條款第4 項、第5 項記載為至兩
    造所生未成年子女即第三人○○○「滿22歲之當月或大學畢
    業之當月止（以期日在後者為準）」，有系爭筆錄附卷可稽
    ，據此，可認系爭筆錄第3 頁並未附加「以期日在後者為準
    」之疑義界定詞句，尚難與同筆錄第4 、5 頁記載為相同解
    釋。又上開「滿22歲之當月或大學畢業之當月止」中之「或
    」，字義上為表示「選擇」之連接詞，並非表示「同時包括
    」之意，當無疑義。而相對人給付扶養費之義務，既約定以
    ○○○滿22歲之當月或大學畢業之當月為給付期間之終止，
    則凡○○○「滿22歲當月」或「大學畢業當月」二者中發生
    其一，相對人之給付期間即於當月終止。本件○○○為87年
    11月1 日生，有戶籍資料查詢結果附卷可稽（見原審卷第27
    頁），故相對人對○○○之扶養義務，依系爭筆錄調解條款
    第3 項之記載，於109 年11月1 日○○○年滿22歲之當月即
    行終止，尚不問○○○斯時是否大學畢業。抗告人主張應以
    期日在後者即○○○大學畢業之當月為準云云，尚難採信。
    復揆諸前揭說明，系爭執行事件屬非訟性質，僅得為形式審
    查，無從為實體內容之判斷，故抗告人以系爭筆錄為執行名
    義，主張相對人於109 年12月1 日以後，就○○○仍有給付
    扶養費之義務，且未按期履行，聲請對相對人之財產為強制
    執行，依形式審查結果，其聲請自無從准許。則原處分駁回
    強制執行之聲請及原裁定駁回聲明異議，於法均無不合，抗
    告意旨指摘原裁定不當，求予廢棄，為無理由，應予駁回。
四、據上論結，本件抗告為無理由，依依強制執行法第30條之1
    、民事訴訟法第495 條之1 第1 項、第449 條第1 項、第95
    條、第78條裁定如主文。
中    華    民    國   110    年    10    月    21    日
                            民事第三庭
                                審判長法  官  李昭彥
                                      法  官  王  琁
                                      法  官  楊淑珍
以上正本證明與原本無異。
本件不得再抗告。
中    華    民    國   110    年    10    月    21    日
                                      書記官  李宜錚